【裁判字號】    98,易,806
【裁判日期】    980330
【裁判案由】    詐欺
【裁判全文】
臺灣臺中地方法院刑事判決               98年度易字第806號
公  訴  人  臺灣臺中地方法院檢察署檢察官
被      告  甲○○
                    （現因另案於臺灣臺中監獄執行中）
上列被告因詐欺案件，經檢察官提起公訴（98年度偵字第3360號
），被告於準備程序中就被訴事實為有罪之陳述，經告以簡式審
判之旨，並聽取意見後，本院合議庭裁定由受命法官獨任進行簡
式審判程序，判決如下：
    主    文
甲○○幫助意圖為自己不法之所有，以詐術使人將本人之物交付
，累犯，處拘役伍拾伍日，如易科罰金，以新臺幣壹仟元折算壹
日。
    犯 罪 事 實
一、甲○○前於民國94年間，因竊盜案件，經本院以94年度中簡
    字第3140號，判處有期徒刑4月確定；復因搶奪案件，經本
    院以95年度訴字第1140號，判處有期徒刑1年確定，上開2罪
    嗣經分別減刑為有期徒刑2月、6月，經定應執行刑為有期徒
    刑7月又15日確定，於96年9月11日縮刑期滿執行完畢。猶仍
    不知悔改，甲○○依一般社會生活之通常經驗，應可知悉一
    般人均可自行申請金融帳戶使用，如非意圖供犯罪使用，無
    收購他人金融帳戶之必要，並可預見提供金融帳戶供人使用
    ，可能幫助他人作為詐欺被害人匯款之用，藉以遂行詐欺犯
    行，並逃避檢警人員之追緝，竟仍基於幫助他人詐欺取財之
    不確定犯意，於97年10月29日，將其申設之臺中何厝郵局帳
    號00000000000000號帳戶之存摺、印鑑辦理掛失補發後，旋
    於同日將該帳戶之存摺、金融卡連同密碼，以新臺幣（下同
    ）2萬元之代價，在臺中縣太平市○路路邊，交付予真實姓
    名年籍不詳之人，並以此方式幫助該人所屬之詐欺集團詐取
    財物。嗣該詐欺集團所屬成員即基於意圖為自己不法所有之
    犯意，於97年11月1日20時5分許，在網路上刊登拍賣CHIMEI
    奇美42吋液晶電視1臺及宏基24吋液晶顯示器1臺，丙○○（
    起訴書誤繕為黃慈娟）於上網瀏覽網頁後，因而下標購買，
    該詐欺集團自稱「廖貫智」之成年男子成員，撥打門號0000
    000000號行動電話向丙○○佯稱價款3萬7000元，並稱匯款
    至帳號00000000000000號云云，致丙○○因而陷於錯誤，陸
    續將2萬元、1萬7000元匯入甲○○上開之臺中何厝郵局帳戶
    內，旋遭提領一空。嗣經丙○○因遲遲未收得商品，驚覺有
    異，報警處理而循線查獲。
二、案經臺中縣警察局霧峰分局報告臺灣臺中地方法院檢察署檢
    察官偵查起訴。
    理    由
一、上揭犯罪事實，業據被告甲○○於本院審理時坦承不諱，核
    與被害人丙○○於警詢中之指述情節相符，復有中華郵政股
    份有限公司臺中郵局97年11月24日中管字第0972102506號函
    檢附甲○○帳戶立帳申請書影本及交易詳情、內政部警政署
    反詐騙案件紀錄表、臺中縣警察局霧峰分局內新派出所受理
    各類案件紀錄表、受理詐騙帳戶通報警示簡便格示表、金融
    機構聯防機制通報單、YAHOO奇摩拍賣網頁列印、台新銀行
    自動櫃員機交易明細表、郵政自動櫃員機交易明細表、財團
    法人金融聯合徵信中心通報案件紀錄資訊等附卷可資佐證，
    足認被告甲○○所有之上開郵局帳戶，確為詐欺集團作為實
    施本案詐欺取財犯行之用一節，足堪認定。
二、按刑法上之故意，可分為直接故意與不確定故意（未必故意
    ），所謂「不確定故意」，係指行為人對於構成犯罪之事實
    ，預見其發生而其發生並不違背其本意者，刑法第13條第2
    項定有明文。今日一般人至銀行或郵局開設帳戶並非難事，
    如非供犯罪之非法使用，衡情自無置自己名義帳戶不用，而
    出價取得他人帳戶使用之必要。又衡諸金融存款帳戶事關存
    戶個人財產權益之保障，除非本人或與本人親密關係者，難
    認有何理由可自由流通使用該存摺，而一般人均有妥為保管
    防阻他人任意使用之認識，縱因特殊情況偶有交他人使用之
    需，亦必然深入瞭解用途再行提供以使用，方符常情。是無
    正當理由，將帳戶提供他人使用，客觀上足可預見其目的，
    係欲以該金融帳戶供作犯罪出入之帳戶或其他不法目的，否
    則應無隱匿自己名義帳戶而購買他人金融帳戶使用之必要。
    且邇來利用電話、網路或報紙刊登廣告詐欺取財之犯罪類型
    層出不窮，該等犯罪多數均係利用人頭帳戶作為出入帳戶，
    並經媒體廣為披載，此應為一般人本於一般認知能力所易於
    意會者。再者，該真實姓名年籍不詳之人取得被告甲○○上
    開帳戶之存摺、金融卡連同密碼後，確有交由不詳犯罪集團
    ，利用被告上開帳戶作為犯詐欺取財罪之出入帳戶，而被告
    甲○○於本院供承：當時缺錢就把帳戶給他人，知道帳戶可
    能為他人做不法使用等語（見本院卷第21頁），足見被告確
    有容任該不詳犯罪集團利用其交付之上開帳戶犯詐欺取財罪
    之不確定故意。綜上所述，被告甲○○自白與事實相符，事
    證明確，其幫助詐欺取財之行為，洵堪認定。
三、按幫助犯之成立，主觀上行為人須有幫助故意，客觀上須有
    幫助行為，意即須對於犯罪與正犯有共同之認識，而以幫助
    之意思，對於正犯資以助力，而未參與實施犯罪之行為者而
    言（參照最高法院75年度臺上字第1509號、88年度臺上字第
    1270號判決意旨）。本件被告甲○○將其所有上開帳戶存摺
    、金融卡連同密碼提供真實姓名年籍不詳之人所屬詐欺集團
    使用，使該詐欺集團作為對被害人實行詐欺取財犯罪之取款
    工具，顯係基於幫助他人實行詐欺取財犯罪之犯意，且所為
    提供金融帳戶之行為，亦屬刑法詐欺罪構成要件以外之行為
    。是核被告甲○○所為，係犯刑法第30條第1項、刑法第339
    條第1項之幫助詐欺取財罪。又其行為僅止於幫助，爰依刑
    法第30條第2項規定，按正犯之刑減輕之。又被告前因竊盜
    案件，經本院以94年度中簡字第3140號判處有期徒刑4月確
    定；復因搶奪案件，經本院以95年度訴字第1140號判處有期
    徒刑1年確定。上開2罪嗣經分別減刑為有期徒刑2月、6月，
    經定應執行刑為有期徒刑7月又15日確定，於96年9月11日縮
    刑期滿執行完畢等情，有臺灣高等法院被告前案紀錄表附本
    院卷可參，其於受有期徒刑執行完畢後，5年以內故意再犯
    本件有期徒刑以上之罪，依刑法第47條第1項之規定，論以
    累犯，並加重其刑。又其刑有加重及減輕者，依同法第71
    條第1項規定，先加後減之。爰審酌被告甲○○提供上揭郵
    局帳戶供詐欺集團成員使用，助長詐欺集團財產犯罪之風氣
    ，致本件被害人受騙而匯款，實為當今社會層出不窮之詐財
    事件所以發生之根源，造成社會互信受損，擾亂金融交易往
    來秩序，影響層面甚大，且亦因被告等提供個人帳戶，致使
    執法人員難以追查該詐欺集團之真實身分，所為實屬不該，
    自應受有相當之非難，及其之智識程度、犯罪動機、目的、
    手段、對於被害人所生之危害及犯罪後坦承犯行態度良好等
    一切情狀，量處如主文所示之刑，並諭知易科罰金之折算標
    準。
據上論斷，應依刑事訴訟法第273條之1第1項、第299條第1項前
段，刑法第30條第1項前段、第2項、第339條第1項、第47條第1
項、第41條第1項前段，刑法施行法第1條之1第1項、第2項前段
，判決如主文。
本案經檢察官乙○○到庭執行職務
中    華    民    國    98    年     3    月    30    日
                    刑事第三庭  法  官  李慧瑜
以上正本證明與原本無異。
如不服本判決應於收受判決後10日內向本院提出上訴書狀，並應
敘述具體理由；其未敘述上訴理由者，應於上訴期間屆滿後20日
內向本院補提理由書（均須按他造當事人之人數附繕本）「切勿
逕送上級法院」。
                                書記官  陳青瑜
中    華    民    國    98    年     3    月    30    日
附錄論罪科刑法條
中華民國刑法第339條
意圖為自己或第三人不法之所有，以詐術使人將本人或第三人之
物交付者，處5年以下有期徒刑、拘役或科或併科1千元以下罰金
。
以前項方法得財產上不法之利益或使第三人得之者，亦同。
前二項之未遂犯罰之。


司法院資訊處製作；財團法人民間司法改革基金會備份。
